【裁判字號】    92,聲再,9
【裁判日期】    921023
【裁判案由】    聲請再審
【裁判全文】
臺灣板橋地方法院刑事裁定                            九十二年度聲再字第九號
    再審聲請人
    即受判決人  甲○○
右列聲請人因聲請再審案件，對於本院八十九年六月十三日確定判決（八十九年度易
字第八一一號妨害名譽），聲請再審，本院裁定如左：
    主  文
再審之聲請駁回。
    理  由
一、本件聲請再審意旨略以：聲請人實為受告訴人秦德澍惡意變態侮辱，主動告知檢
    察官十月十九日當天之情形，檢察官卻反將聲請人起訴，告訴人於九十二年度婚
    字第一八三號開庭時，秦德述當庭無故辱罵聲請人「拿錢養男人」之惡態及失態
    舉止，告訴人於八十九年十月十九日在大街上即如此變態辱罵聲請人，可調閱開
    案開庭錄音帶；另依九十一年十月二十八日，在華美街家中聲請人替秦漢元剪頭
    髮之對話錄音帶，證明八十六年年八月間，在美國洛杉磯，告訴人與馬若瑋間確
    實有親密關係，且告訴人與馬若瑋業已結婚登記，據此提出錄音帶一捲、譯文三
    張及戶籍謄本一張，依刑事訴訟法第四百二十條第六款聲請再審云云。
二、按刑事訴訟第四百二十一條所規定重要證據漏未審酌，得為受判決人之利益聲請
    再審者，必以該漏未審酌之證據足以影響於原判決事實之認定，並以該證據已予
    提出，如該證據雖漏未審酌，惟不足以影響於原判決事實上認定，則不得聲請再
    審。又刑事訴訟法第四百二十條第一項第六款發現確實之新證據，聲請再審，必
    須該證據當時已經存在，為法院及當事人所不知，事後始經發現，且該證據足認
    受有罪判決之人，應受無罪、免訴、免刑或輕於原判決所認罪名之判決，始得聲
    請再審。而所謂「發見新證據」，係指該證據當時已經存在，為法院及當事人所
    不及知，不及調查斟酌，至其後始行發見者；所謂「確實之新證據」，係指其證
    據之本身在客觀上可認為真實，勿須經過調查，即足以動搖原判決，使受刑人得
    受有利之裁判者而言，若在客觀上就其真實性為如何，尚欠明瞭，非經相當之調
    查，不能辨其真偽，即與確實新證據之「確實」含義不符，自難據為聲請再審之
    理由，且該證據必須顯然可認為足以動搖原有罪確定判決，而為受判決人無罪、
    免訴、免刑或輕於原判決所認罪名之判決者為限。因此受理聲請再審之最後事實
    審法院，應就聲請再審理由之所謂「新證據」，是否具備事實審判決前已經存在
    ，為法院、當事人所不知，事後方行發見之「嶄新性」，及顯然可認足以動搖原
    有罪確定判決，應為無罪、免訴、免刑或輕於原判決罪名之「顯然性」二要件，
    加以審查，為判斷應否准予開始再審之準據（最高法院七十年台抗字第一六一號
    裁定及同院八十五年台抗字第三０八號裁定綜合參照）。
三、經查，核聲請人所呈其與秦漢元之錄音帶內容及告訴人之戶籍謄本（告訴人於九
    十一年十一月八日與馬若瑋為結婚登記），均係事後所發生之證據，且均不足以
    證明聲請人指摘告訴人有「在美國養女人、生小孩」一情為真實，此有該錄音帶
    、譯文及戶籍謄本附卷可參，縱認告訴人與馬若瑋於八十八年八月間有親密之行
    為，此係涉於告訴人之私德而與公共利益無關，依刑法第三百十條第三項但書之
    規定，亦不能卸免聲請人之刑責。另聲請人主張之九十二年度婚字第一八三號開
    庭錄音帶，亦並非原確定判決審理當時已經存在，為法院及當事人所不及知，不
    及調查斟酌，至其後始行發見，且足以證明聲請人並無於八十八年十月十九日在
    台北縣永和市○○路二十九號鄰近告訴人住所之樓下騎樓處毀謗告訴人名譽之犯
    行，綜上，聲請人所提之證據均非所謂「確實之新證據」。揆諸前開說明，聲請
    人所提之事證顯不符合再審之要件。綜上所述，聲請人所主張之事證，難認為有
    再審之理由，其再審之聲請，應予駁回。
四、據上論據，應依刑事訴訟法第四百三十四條第一項，裁定如主文。
中      華      民      國    九十二    年      十      月    二十三    日
                              臺灣板橋地方法院刑事第十三庭
                                   審判長法官  王復生
                                   法      官  徐子涵
                                   法      官  陳明珠
右正本證明與原本無異
如不服本裁定應於送達後五日內向本院提出抗告狀
                                    書  記  官  陳慧儷
中      華      民      國    九十二    年      十      月    二十三    日


司法院資訊處製作；財團法人民間司法改革基金會備份。
